臺灣高雄地方法院刑事判決　　　　　 95年度交簡上字第266號
上　訴　人
即　被　告　甲○○
上列上訴人因過失傷害案件，不服本院交通法庭中華民國95 年9
月12日95年度交簡字第2184號簡易判決（聲請簡易判決處刑案號
：95年度偵字第16416 號），提起上訴，本院管轄之第二審合議
庭判決如下：
    主  文
上訴駁回。
甲○○緩刑貳年。
    事  實
一、甲○○於民國94年10月14日上午7 時8 分許，駕駛車牌號碼
    ：ZF-4716 號之自用小客車，沿高雄市三民區○○○路由西
    向東方向行駛，行經該路與鼎力路口時，本應注意汽車駕駛
    人轉彎時，轉彎車應讓直行車先行，並注意車前狀況及兩車
    併行之間隔，隨時採取必要之安全措施，以免發生危險，而
    當時天候晴、日間自然光線、路面乾燥、無缺陷及障礙物，
    應無不能注意之情事，竟疏未注意而貿然右轉欲進入鼎力路
    ，適乙○○騎乘車牌號碼ZND-438 號之輕型機車後方拖掛一
    拖車亦沿天祥一路由西向東方向行駛，欲直行通過上開路口
    ，甲○○見狀閃避不及，致該自用小客車之右後車門及車輪
    處與乙○○騎乘之上開機車車尾後掛之手推車左後角處發生
    擦撞，致乙○○人車倒地，受有頭部外傷、左鎖骨骨折及左
    側鎖骨粉碎性骨折等傷害。甲○○在本件肇事後，於有偵查
    犯罪權限之機關及公務員發覺其犯罪前，主動向據報前往處
    理之高雄市政府警察局三民第二分局鼎金派出所（現已調任
    左營分局博愛四路派出所）員警陳寶華自承係其駕車發生前
    揭車禍，並主動接受裁判，進而查悉上情。
二、案經乙○○訴請臺灣高雄地方法院檢察署檢察官偵查後，聲
    請逕以簡易判決處刑。
    理  由
壹、程序方面
  (一)本案被告甲○○對於證人即告訴人乙○○於警詢之陳述，及
    卷附高雄醫學大學附設中和紀念醫院、高雄榮民總醫院出具
    之診斷證明書，卷附道路交通事故現場圖、道路交通事故調
    查表(一)、(二)、交通事故談話紀錄表、高雄市政府警察局交通
    大遂交通事故證明書、高雄市政府警察局交通大隊事故分析
    研判表等書證，知有刑事訴訟法第159 條第1 項不得為證據
    之情形，於本院審理時，均未聲明異議，依法自應視為被告
    同意上開證人於警詢中所為之陳述及上開書證得作為證據，
    本院審酌前開證人乙○○於警詢中所為陳述，距離本案查獲
    時間甚近，記憶應最為清晰可靠，又前開書證作成時之狀況
    ，距離本案查獲時間甚近，上開書證作成時之情況亦均屬正
    常，並均與本案相關之待證事實具有關連性，是認前開證人
    於警詢中所為之陳述及上開書證為適當，依刑事訴訟法第15
    9 條之5 第2 項之規定，認具證據能力。
  (二)證人即告訴人乙○○於檢察官面前所為之證述，未經具結，
    是此部分之證述，無證據能力。
貳、實體方面
一、訊據被告甲○○對於其於上開時、地，因駕車過失致告訴人
    乙○○於傷之犯行坦承不諱（本院卷第48、66頁），核與證
    人乙○○於警詢證稱：因被告未讓直行車先行，強行右轉走
    鼎力路行駛時，被告之自用小客車右後車輪處碰撞到我機車
    車尾後掛之手推車左後角處，致人車倒地，受有頭部外傷及
    左鎖骨骨折等語（偵卷第6 頁），大致相符，此外，並有高
    雄市政府警察局交通大隊交通事故證明書影本、道路交通事
    故現場圖、道路交通事故調查表(一)、(二)、高雄市政府警察局
    交通大隊事故分析研判表各1 份、高雄市政府警察局交通大
    隊交通事故談話紀錄表2 份、高雄榮民總醫院診斷證明書2
    紙（見他卷第7 頁、偵卷第15頁）、高雄醫學大學附設中和
    紀念醫院診斷證明書3 紙（他卷第8 、9 頁、偵卷第16頁）
    、事故現場照片10張在卷可稽。
二、又汽車駕駛人轉彎時，轉彎車應讓直行車先行；且車輛行駛
    時，駕駛人應注意車前狀況，隨時採取必要之安全措施；道
    路交通管理處罰條例第48條第6 款、道路交通安全規則第94
    條第3 項分別規定明確，被告於上開時、地駕車，本應遵守
    上述交通安全規則之規定，且依卷附道路交通事故調查報告
    表(一)所載，本案車禍事故發生當時天候晴、日間自然光線、
    柏油路面乾燥無缺陷、道路無障礙物、視距良好等情狀，並
    無不能注意之情事，被告竟疏未注意在轉彎時應讓直行車先
    行，且復疏未注意車前狀況，即貿然轉彎進入事故發生路口
    ，致撞擊證人乙○○所騎機車後掛之手推車而肇事，被告自
    有過失甚明。又證人乙○○所受之傷害確實因本件車禍所致
    ，故被告過失駕車肇事之行為，與乙○○人受傷之結果間，
    具有相當因果關係。綜上所述，足認被告之自白合於事實，
    本件事證明確，被告犯行應堪認定。
三、查被告行為後，如附表所示之相關法律均業經變更，並俱於
    95年7 月1 日施行，玆經整體比較結果，裁判時法並未較為
    有利，從而依刑法第2 條第1 項規定，自應適用各該行為時
    法，亦即修正前法，合先敘明。是故核被告所為，係犯刑法
    第284 條第1 項前段之過失傷害罪。又被告於肇事後留在事
    故現場向前來處理之警員坦承肇事，嗣並接受裁判之情，業
    據被告供承不諱，核與證人即到場處理員警陳寶華之證述相
    符，並有卷附高雄市政府警察局三民二分局交通事故處理登
    記表影本1 紙（原審卷第18頁）可稽，是被告對於未經發覺
    之犯罪自首而接受裁判，應依修正前刑法第62條前段之規定
    ，減輕其刑。被告上訴意旨以其已與告訴人乙○○達成和解
    ，請求給予緩刑等語。本院認原審審酌被告駕駛汽車轉彎時
    未讓直行車先行，疏未確實注意車前狀況，致與乙○○發生
    車禍，且乙○○並因此受有傷害等情狀，依刑事訴訟法第44
    9 條第1 項、第3 項，修正前刑法（下同）第284 條第1項
    前段、第41條第1 項前段、第62條前段，罰金罰鍰提高標準
    條例第1 條前段，修正前罰金罰鍰提高標準條例第2 條（現
    已刪除），逕以簡易判決量處被告有期徒刑3 月，併諭知如
    易科罰金，以銀元300 元（即新臺幣900 元）折算1 日。其
    認事用法均無違誤，量刑亦稱妥適，自應予以維持。又被告
    前未曾因故意犯罪受有期徒刑以上刑之宣告，有臺灣高等法
    院被告前案紀錄表1 份在卷足憑，其因一時駕車不慎，偶罹
    刑典，本院斟酌被告於本院審理中已能坦承過失犯行，且業
    與乙○○達成和解，此有卷附95年雄調字第745 號案件調解
    程序筆錄影本及撤回告訴狀各1 紙可稽，犯後態度尚佳，諒
    經此罪刑之宣告後，當知所警惕，信無再犯之虞，本院認前
    開所宣告之刑，以暫不執行為適當，爰依刑法第74條第1項
    第1 款之規定（依最高法院95年度第8 次刑事庭會議決議第
    七點，新法施行後緩刑之宣告，應適用新法第74條之規定）
    ，予以宣告緩刑2 年，以啟自新。
據上論斷，依刑事訴訟法第455 條之1 第1 項、第3 項、第368
條，刑法第2 條第1 項前段、第74條第1 項第1 款，判決如主文
。
本案經檢察官鄧藤墩到庭執行職務。
中　　華　　民　　國　　96　　年　　1　　月　　31　　 日
                  交通法庭  審判長法  官  陳玉聰
                                  法　官  鄭凱文
                                  法  官  楊淑珍
以上正本證明與原本無異。
本判決不得上訴。
中　　華　　民　　國　　96　　年　　1　　月　　31　　 日
                                  書記官  林秀敏
┌───────────────────────────────────────────────┐
│附表：                                                                                        │
├──────┬─────────────┬─────────────┬───────┬────┤
│相關變更條文│行為時法（下稱舊法）之內容│裁判時法（下稱新法）之內容│比  較  理  由│備    註│
├──────┼─────────────┼─────────────┼───────┼────┤
│【罰金刑最低│罰金：（銀元）1 元以上。有│罰金：新臺幣1000元以上，以│罰金刑之最低度│舊法均較│
│度刑之變更與│期徒刑加減者，其最高度及最│百元計算。有期徒刑或罰金加│刑，由銀元10元│為有利。│
│加、減】刑法│低度同加減之。拘役或罰金加│減者，其最高度及最低度同加│（亦經提高）即│        │
│第33條第5 款│減者，僅加減其最高度。    │減之。拘役加減者，僅加減其│新臺幣30元，提│        │
│、第67條、第│                          │最高度。                  │高為新臺幣1000│        │
│68條        │                          │                          │元；且加（減）│        │
│            │                          │                          │之最低數額，亦│        │
│            │                          │                          │由銀元1 元即新│        │
│            │                          │                          │臺幣3 元，提高│        │
│            │                          │                          │成為新臺幣100 │        │
│            │                          │                          │元；又罰金刑之│        │
│            │                          │                          │最低度刑亦同加│        │
│            │                          │                          │（減）之。    │        │
├──────┼─────────────┼─────────────┼───────┼────┤
│【自首變更】│對於未發覺之罪自首而受裁判│對於未發覺之罪自首而受裁判│自首由一律必減│舊法有利│
│ 刑法第62條 │者，減輕其刑。但有特別規定│者，「得」減輕其刑。但有特│輕其刑，變更為│。      │
│            │者，依其規定。            │別規定者，依其規定。      │「得」減輕其刑│        │
│            │                          │                          │。            │        │
├──────┼─────────────┼─────────────┼───────┼────┤
│【易科罰金折│犯最重本刑為5 年以下有期徒│犯最重本刑為5 年以下有期徒│易科罰金折算標│舊法有利│
│算標準變更】│刑以下之刑之罪，而受6 個月│刑以下之刑之罪，而受6 個月│準由銀元300 元│。      │
│修正前刑法第│以下有期徒刑或拘役之宣告…│以下有期徒刑或拘役之宣告者│即新臺幣900 元│        │
│41條第1 項前│得以（銀元，下同）1 元以上│，得以新臺幣1000元、2000元│，提高為以新臺│        │
│段、修正前罰│3 元以下折算1 日，易科罰金│或3000元折算1 日，易科罰金│幣1000元、2000│        │
│金罰鍰提高標│。依刑法第41條易科罰金…就│。                        │元或3000元折算│        │
│準條例第2 條│其原定數額提高為100 倍折算│                          │1 日。        │        │
│→現行刑法第│1 日；法律所定罰金數額未依│                          │              │        │
│41條第1 項前│本條例提高倍數，或其處罰法│                          │              │        │
│段          │條無罰金刑之規定者，亦同。│                          │              │        │
╠═╤════╧═════════════╧═════════════╧═══════╧════╣
║結│1.論罪科刑方面，茲經整體比較結果，以舊法之罰金刑最低度刑較低，且自首又係必減，均較為有利。║
║論│2.易刑規定方面（尚無須整體適用），以舊法之易科罰金折算標準較低，較為有利。                ║
╚═╧═════════════════════════════════════════════╝
附錄本案論罪科刑法條：
刑法第284 條第1 項
因過失傷害人者，處6 月以下有期徒刑、拘役或500 元以下罰金
，致重傷者，處1 年以下有期徒刑、拘役或500 元以下罰金。
